【裁判字號】    89,重上,24
【裁判日期】    891003
【裁判案由】    給付借款
【裁判全文】
臺灣高等法院臺南分院民事判決  八十九年度重上字第二四號   Ｋ
      上  訴  人  第一商業銀行股份有限公司新營分行
      法定代理人  丙  ○  ○
      訴訟代理人  張  天  良  律師
                  許  世  烜  律師
      被上訴  人  乙  ○  ○  .
                  甲  ○  ○  .
      共      同
      訴訟代理人  莊  美  貴  律師
                  徐  建  光  律師
右當事人間請求給付借款事件，上訴人對於中華民國八十八年十二月二十八日臺灣臺
南地方法院第一審判決（八十八年度訴字第一五九三號）提起上訴，本院判決如左：
    主    文
原判決關於駁回上訴人後開第二項之訴部分及訴訟費用之裁判（確定部分除外）均廢
棄。
被上訴人應與原審被告洪輝明連帶給付上訴人新台幣陸佰萬元及附表所示之利息及違
約金。
第一、二審訴訟費用（確定部分除外）由被上訴人連帶負擔。
本判決命被上訴人給付部分，於上訴人以新台幣貳佰萬元為被上訴人預供擔保後得假
執行，但被上訴人如於假執行程序實施前以新台幣陸佰元或同額之華南商業銀行無記
名可轉讓定期存單為上訴人預供擔保，得免為假執行。
    事    實
甲、上訴人方面：
一、聲明：求為判決：(一)原判決關於上訴人敗訴部分廢棄。(二)被上訴人應與原審被告
    洪輝明連帶給付上訴人新台幣（下同）六佰萬元及附表所示之利息及違約金。(三)
    第一、二審訴訟費用由被上訴人與原審被告洪輝明連帶負擔。(四)願供擔保，請准
    許假執行。
二、陳述：除與第一審判決記載相同者予以引用外，另補稱略以：
（一）本件借據四紙上面所蓋主債務人洪輝明與被上訴人甲○○、乙○○夫婦之印章
      係其各人之印章，此為雙方所不爭。則本案關鍵係：1.被上訴人之印章係何人
      所蓋？2.蓋被上訴人印章之人，是否被上訴人之代理人？3.代蓋印章之人，若
      非被上訴人之代理人，是否有表見代理之事實？等情，要認定上開事實，應就
      借據上所蓋印章，係被上訴人通常使用於何種用途之印章，代蓋印章之人與被
      上訴人夫婦之身分關係，洪輝明與被上訴人間之身分關係，以及過去洪輝明向
      上訴人借款時，被上訴人有否替其做過連帶保證人，以及現今社會之習俗等等
      事項，均應參酌考慮，不得以被上訴人在國外及代蓋印章之女兒或女婿對上訴
      人有不利之供述，而認定被上訴人不負連帶保證人之責。
（二）本件借款，四張借據上面保證人欄上面所蓋印章係被上訴人之印章，此為被上
      訴人所不爭，此印章是被上訴人留設在上訴人銀行之印鑑卡上所蓋之印鑑章，
      又為其所不爭，則應認定該借據之內容為真實，被上訴人即應負連帶保證，起
      碼也應負表見代理之責。現在通訊發達，被上訴人係洪輝明之岳父、岳母，無
      論其住在北部或國外，均可隨時以電話、傳真機等聯絡，不得因被上訴人出國
      為理由，否定借據上所載保證之效力，洪輝明係被上訴人之女婿，其在偽造文
      書案件中不利於上訴人之陳述，係為幫助被上訴人之苦肉計，難期正確，則不
      足採。
（三）系爭之借款係短期（未超過半年）之信用借款，因未有抵押物，借款時，須找
      二人之連帶保證人，先由借款人向上訴人銀行提出借款申請書，表明其欲借之
      金額，借款期限及連帶保證人之姓名住所（如借款申請書），經上訴人銀行同
      意後，借款人拿借據到上訴人銀行借款，上訴人銀行核對借據上所蓋借款人與
      連帶保證人之印章，與其各人留設在上訴人銀行之印鑑卡之印章是否相同，若
      相同時，即將該筆借款轉帳存入借款人之帳戶裡面，由借款人領用該款，迨借
      款人還清該筆借款時，將借據作廢，還給借款人，惟上訴人銀行仍有留存每筆
      借款之「借款申請書」，放款貸放傳票、轉帳收入傳票。
（四）被上訴人為要幫助洪輝明，向上訴人銀行借款，做連帶保證人，也曾經出名借
      款，資助洪輝明資金，經濟上有往來，洪輝明周轉困難之後，為避免被上訴人
      受損，於民國八十八年二月四日在其所有坐落六甲鄉○○段二九二、二九四、
      二九五、二九九、三００、三一二、三二七、三二八地號土地之應有部分設定
      五佰萬元之抵押權予被上訴人甲○○。則被上訴人甘願將印鑑章交付予其女婿
      洪輝明使用，由洪輝明在借據上蓋章，被上訴人與上訴人之間應有保證契約關
      係存在。除了本件四筆借款，過去洪輝明曾經多次以被上訴人為連帶保證人向
      上訴人借款，然後到期還清，多次借款，被上訴人均未出面，其中自八十四年
      一月二十四日起到八十七年十一月九日止，洪輝明連續借款，被上訴人連續作
      保共三十五件：被上訴人二人多次在借據上蓋其印鑑章，為洪輝明做連帶保證
      人，由洪輝明夫妻到上訴人銀行辦理借款手續，其次數不止一次，從未聽到被
      上訴人之異議，則假設最後之四筆借款之借據上印鑑章，非被上訴人二人親自
      所蓋，係洪輝明所蓋，洪輝明蓋被上訴人之印章，係依上訴人之意思而代蓋，
      被上訴人二人就借據上之印章係其印鑑章之事實不爭，則應認定該借據之內容
      係真正，被上訴人二人應依借據上所示內容負連帶保證人之責。又假設最後四
      筆借據係洪輝明擅自所蓋，被上訴人對上訴人銀行起碼也應負表見代理之責。
      又洪輝明借款時，均有償還能力，其未有偽造文書之必要，大部分借款（第一
      筆到第三十一筆）均有清償，嗣因其週轉不靈，僅其中最後四筆借款（本件系
      爭四筆借款）未還。被上訴人雖謂，其七十八年間遭受綁票，獲釋放後為求安
      全，移居國外。但是，被上訴人所提出之入出境日期證明書，被上訴人乙○○
      自七十三年九月二十三日起到八十六年之間就連續出境十三次，被上訴人甲○
      ○自七十三年一月一日起至八十六年九月三日止就連續出境十九次，則其時常
      出境及入境，並非因七十八年遭受綁票所致，其出入境，與其所謂遭受綁票之
      事無關（其是否遭受綁票，不得而知）。被上訴人夫妻在境內及境外時，先後
      向上訴人借款八筆。該八筆借款中，第一筆借款（八十五年一月十八日所借三
      佰萬元）係被上訴人夫妻在國內時所借，第三筆借款（八十五年三月十三日所
      借三佰萬元）係被上訴人夫妻在國外時所借，甲○○為借款人，乙○○為連帶
      保證人。上訴人銀行未辦理國外結匯業務，第一商業銀行台南分行有辦理結匯
      業務。上開第一筆八十五年一月十八日所借三佰萬元之借款，加上甲○○所提
      出二萬零七百二十元，合計三百零二零七百二十元，經由上訴人劃付第一商業
      銀行台南分行折合美金十一萬元，匯到國外甲○○在美國之帳戶，第三筆八十
      五年三月十三日所借三佰萬元之借款也當天由洪輝明、吳美悅夫妻加上一千二
      百二十元，折合美金一十四萬八千五百十四．八五元匯到乙○○在國外之帳戶
      裡面。以上事實，有借款申請書及有關傳票及甲○○之存摺記錄可稽之外，亦
      經貴院向第一商業銀行台南分行函查甚明。則被上訴人夫妻雖然時常出境，但
      是其均委託其女婿、女兒洪輝明、吳美悅，任由洪輝明夫妻使用被上訴人夫妻
      之印鑑章及存摺，辦理銀行借款、領款、匯款及做連帶保證人之事。
（五）次查上述三十五筆借款之中，下列三筆借款是被上訴人夫妻在國內時之借款，
      其也是連帶保證人：第十二筆借款八十四年十二月三十日之八十五萬元、第十
      三筆借款八十五年一月五日之五十六萬元、第十四筆借款八十五年一月十九日
      之九十八萬元（請看其出入境日期）。則被上訴人夫妻在國內時，其女婿洪輝
      明也以被上訴人為連帶保證人向上訴人辦理借款，被上訴人在國外時，洪輝明
      也以被上訴人為連帶保證人向上訴人辦理借款，被上訴人承認其在國外時，將
      印鑑章交付予其女婿，查其與洪輝明夫妻又住在一起，又如上情，洪輝明借款
      之日也有被上訴人在國內之日，被上訴人不可能不知洪輝明以其為連帶保證人
      向上訴人銀行借款。則其做借款之連帶保證人係出於其本人之意，洪輝明並無
      偽造文書之情事，被上訴人應負連帶保證人之責。借據上所蓋印章係被上訴人
      之印鑑章，此為雙方所不爭。被上訴人均係本件之當事人，其在第一審並非證
      人，其在刑事方面之陳述，並無拘束本件民事之效力，他們之間也有女婿與岳
      父母之密切關係，上訴人否認被上訴人及洪輝明之主張，其對上訴人不利之陳
      述不足採。另則借據上之印章，縱使非被上訴人親自所蓋，應認定洪輝明依被
      上訴人之意思而代蓋，被上訴人與上訴人之間有連帶保證之法律關係，縱使被
      上訴人就每一筆借未叫洪輝明代蓋印章，起碼也應負表見代理之授權人之責。
（六）被上訴人乙○○、甲○○係夫婦，訴外人吳美悅是被上訴人夫婦之女兒，借款
      人洪輝明係吳美悅之丈夫。被上訴人夫婦與上訴人間之交易，比洪輝明與上訴
      人間之交易早。七十九年三月二十日，被上訴人夫婦為要與上訴人銀行交易，
      被上訴人在上訴人銀行留設印鑑卡及約定書，在印鑑卡表明該印鑑章係其使用
      於票據、借據及一切憑證之印章，又在約定書第二條約定，印鑑有變更時，應
      即以書面通知上訴人，並辦理印鑑之變更或註銷，第三條又約定其住所有變更
      時，應即以書面通知上訴人。被上訴人就其未變更印鑑或註銷印鑑前，與上訴
      人所為交易，均應其責任，到八十八年四月一日為止，其在上訴人銀行出入金
      錢其間，甲○○向上訴人借八筆借款，連帶保證人為乙○○，而洪輝明亦向上
      訴人借三十五筆借款，連帶保證人為被上訴人夫婦二人，甲○○亦曾於八十四
      年十二月二十三日，於其所有坐落台南縣新營市○○段二一一之二九號及二一
      一之六三號等二筆土地，設定本金最高限額一仟六佰八十萬元之抵押權予上訴
      人之總行第一商業銀行，存續期間四十年，以資擔保借款及保證等債務之履行
      ，嗣因上訴人夫婦二人就第六筆六佰萬元及第八筆三佰萬元，合計九佰萬元之
      借款未履行清償責任，洪輝明與被上訴人夫婦二人就第三二、三三、三四、三
      五筆合計六佰萬元之本案借款未履行清償責任，上訴人於民國八十八年六月間
      ，就洪輝明所借第三二、三三、三四、三五筆合計六佰萬元之借款聲請支付命
      令，因被上訴人異議，發生本案訴訟（原審案號為台灣台南地方法院八十八年
      度訴字第一五九三號）。又另於民國八十八年七月間，就甲○○所借第六、第
      八筆合計九佰萬元之借款聲請支付命令，因被上訴人異議，發生另案台灣台南
      地方法院八十八年重訴字第四四一號請求給付借款事件之訴訟（以下簡稱為另
      案訴訟），該二件案件，先後於同年九月間及十月間開庭，被上訴人提出其出
      入境資料後，上訴人始知被上訴人夫婦時常出境、入境，其借款之借款日，有
      在被上訴人在國內者，亦有在國外者，所借款項亦有匯到國外乙○○之帳戶內
      者，其中第一筆借款（當時被上訴人夫婦在國內），立即匯到乙○○在加拿大
      之銀行帳戶內，第三筆借款，當時被上訴人夫婦在國外，亦立即匯到乙○○在
      國外加拿大之帳戶內，其借款申請書及匯款申請書均係吳美悅所寫。
（七）銀行放款，借期在一年以下者，稱為短期放款，借期在二年到七年者，稱為中
      期放款，逾七年者，稱為長期放款。現今社會，人人忙碌，私人或公司向銀行
      借款時，或向政府機關辦事，本人或董事長未親自出面，將印章或有關文件（
      例如銀行存摺）託交家屬或其部屬到銀行或機關辦理，為正常之現象。因對保
      並非保證契約成立之要件（最高法院四十六年台上字第一六三號），上訴人就
      本案之短期放款，依財政部六十二年四月二十四日台財錢字第一三九一九號函
      核定銀行放款業務八項改進原則說明第二項第(一)項第四點，只核對借款人洪輝
      明與連帶保證人即被上訴人夫婦在借據上所蓋印章與其留設於上訴人銀行之印
      鑑章相符，即可放款。被上訴人甲○○或本案主債務人洪輝明要向上訴人銀行
      借款時，就每筆借款，均有提出借款申請書，在申請書上載明借款人及借款金
      額及連帶保證人。查該三十五張借款申請書，均係吳美悅之筆跡，本案系爭四
      筆借款之四張借據，也是吳美悅之筆跡，上訴人之訴訟代理人於原審主張「借
      據是被告洪輝明的太太來辦理的」（原審卷第四十八頁背面筆錄），洪輝明於
      原審法官向其提示本件系爭借款之四張借據時，承認「都是吳美悅簽的」（原
      審卷第八十六頁背面、八十七頁筆錄），上訴人之主辦人員周培森亦到貴院證
      述，系爭四筆之借款「都是甲○○的女兒來辦的」（貴院八十九年五月二十九
      日之準備程序筆錄）。次查，與另案訴訟有關之八筆借款中，第一、第二筆借
      款之借款申請書係何人之筆跡未能查考外，第三筆到第八筆之借款申請書均係
      吳美悅所填寫，其另案系爭之第六、第八筆借款之借據也是吳美悅所填寫。洪
      輝明在另案之第一審謂「借據二紙係吳美悅簽的」「都是我跟太太去辦，因我
      不喜歡寫字」，「展期也是我與吳美悅去銀行辦，我與經理聊天，由吳美悅去
      辦」（請看另案第一審卷第五十二頁背面、五十三頁及七十九頁背面筆錄），
      則被上訴人夫婦無論其人在國內或國外，對上訴人銀行之借款，時常使其女兒
      吳美悅代辦，甚至使吳美悅於八十五年三月十三日代辦之借款（第三筆借款）
      立即匯到被上訴人乙○○在國外之帳戶內，辦理本案系爭四筆借款之人為吳美
      悅，並非洪輝明。
（八）按蓋章與簽名有同一效力（民法第三條第二項），最高三十七年上字第八八一
      號判例明示：「借據內印章及作押房契，既均屬真正，雖由他人代為立據，而
      除有確切反證外，自應推定為本人授權行為」，最高法院三十二年上字第五一
      八八號判例，亦明示「代理權授與之意思表示，不以明示為限，如依表意人之
      舉動或其他情事，足以間接推知其有授權之意思者，即發生代理權授與之效力
      」。本件借據上所蓋印章係被上訴人使用於上訴人銀行之印鑑章，為雙方所不
      爭，吳美悅是被上訴人夫婦之女兒，被上訴人夫婦曾有同意吳美悅使用其印章
      代其向上訴人借款，同日又使吳美悅將該借款匯到被上訴人乙○○在國外之帳
      戶內，目前社會使用其家屬到銀行借款，又係正常之事，現今資訊發達，國外
      國內均可立即以電話或傳真機傳達意思，通常女兒不可能違背父母親之意思，
      用父母之名義借數百萬元之款項，依常情及最高法院上揭判例，應認定吳美悅
      是被上訴人夫婦之代理人，縱使過去之借款、匯款及本件之借款係洪輝明偕同
      其妻吳美悅到上訴人銀行所借，所匯，洪輝明又係被上訴人之女婿，亦應認定
      洪輝明、吳美悅夫婦均係被上訴人之代理人，被上訴人應依借據之文義，負連
      帶保證人之責任。被上訴人雖否認吳美悅或洪輝明有代理被上訴人之權，惟其
      唯一反證方法係其女婿洪輝明、女兒吳美悅之證言，女兒女婿係其至親，其證
      言之證據力薄弱，其證言難免偏袒，除非另有強力之證據，通常難採信其女兒
      、女婿之證言。借款申請書及借據明明係其女兒吳美悅所填寫並蓋章，將其交
      付予上訴人，代理被上訴人在借據上簽名蓋章，並將借據交付予上訴人之人為
      吳美悅，則洪輝明、吳美悅所謂「洪輝明盜蓋被上訴人之印章、偽造文書」之
      證言，與事實不符，不足採。縱使檢察官起訴洪輝明偽造文書，將來刑庭判洪
      輝明有罪，被起訴之人、被判罪之人為洪輝明，並非吳美悅，對吳美悅亦未有
      拘束力，況且審判獨立，檢察官之起訴書或刑事庭之判決，不能拘束民事審判
      ，其起訴或刑事庭判決不能推翻在借款申請書上記載被上訴人為連帶保證人之
      人為吳美悅及吳美悅代理被上訴人在借據上簽名蓋章，並將借據交付予上訴人
      銀行之事實。吳美悅或洪輝明係被上訴人夫婦之代理人，吳美悅在借據上代簽
      名蓋章，對上訴人發生效力，縱使蓋章之人為洪輝明，也會發生同一效力，被
      上訴人也應負擔連帶保證人之責。洪輝明以被上訴人二人為連帶保證人，向上
      訴人為三十五筆借款時，也有被上訴人在國外時所借者，也有被上訴人在國內
      時所借者。吳美悅代辦附表一所示第三筆借款，並將其匯到被上訴人乙○○在
      國外之帳戶內時，被上訴人夫婦在國外，則其所謂其人在國外，不可能向被上
      訴人借款或替其女婿洪輝明做保證人之說辭不可採。
（九）洪輝明於週轉困難後，立即於八十八年二月四日將其有坐落六甲鄉○路○段二
      九二、二九四、二九五、二九九、三００、三一二、三二七、三二八地號土地
      之應有部分設定五佰萬元之抵押權予被上訴人甲○○，被上訴人夫婦於另案訴
      訟，就該抵押權承認未將金錢借予洪輝明（被上訴人在另案八十九年重上字第
      二十五號民事訴訟八十九年五月四日之答辯狀記載「故找洪輝明追究此事，幾
      經逼問，為何未經被上訴人出面簽名，竟可借貸款項，惟洪輝明均不說明其情
      ，只同意願意將其名下財產提供予被上訴人作為擔保，其即避不見面」），料
      必因被上訴人夫婦為洪輝明做本件借款之連帶保證人，為彌補被上訴人甲○○
      須代償本件借款之損失，洪輝明乃無償設定該五佰萬元之抵押權予被上訴人甲
      ○○。洪輝明自八十四年一月二十八日至八十七年十一月九日止，連續以被上
      訴人夫婦為連帶保證人，向上訴人借款三十五次之多，其期間，先後將近四年
      之久，本件借款係其中最後四筆，洪輝明夫妻又與被上訴人夫婦同住於台南縣
      後壁鄉頂安村三二０號，又係父母、女兒、女婿之親密關係，被上訴人夫婦謂
      ，其完全不知吳美悅或洪輝明以其為連帶保證人向上訴人借款之主張，誰能置
      信？
（十）洪輝明並無盜蓋印章之必要：洪輝明自八十四年一月二十四日起至八十七年十
      一月九日止先後向上訴人銀行所為三十五筆借款。借款時，洪輝明尚未週轉不
      靈，其自八十八年一月起始未付利息，則其於八十七年以前之經濟狀況正常，
      而被上訴人二人又是其岳父岳母，均住在一起，被上訴人夫婦於八十六年四月
      十五日尚信用洪輝明，使洪輝明代銷台南市○○路之房地，代收買賣價金，於
      此情形之下，洪輝明向上訴人為三十五筆借款時，被上訴人不可能拒絕做連帶
      保證人，只要洪輝明或其妻吳美悅向被上訴人開口即可，被上訴人不可能不答
      應，洪輝明根本無盜蓋印章偽造文書之必要。該三十五筆借款前後時間長達三
      年九個月之久，彼此居住在同一棟房屋內，被上訴人不可能不知其就該三十五
      筆借款有做連帶保證人。關於被上訴人提出放款戶授信明細查詢單部分：被上
      訴人甲○○曾以被上訴人乙○○為連帶保證人，有向上訴人借款八筆，其中第
      一筆至第五筆，均於八十六年四月間以前就全部還清，第六筆至第八筆係八十
      六年九月間以後所借，則八十六年五月間至八十六年八月間，被上訴人甲○○
      與上訴人之間未有借貸關係存在。因之，被上訴人甲○○於八十六年五月二十
      三日向上訴人查詢其以前所借款項是否已經全部還清時，上訴人銀行乃在放款
      戶授信明細查詢單記載「無貸放」三個字，並蓋上訴人銀行之橡皮章，此為正
      常之事，那時「無貸放」也是事實。本案借款之借款人係洪輝明，甲○○係另
      案借款之借款人，此查詢單係有關另案借款之查詢單，與本案借款是否已還無
      關。被上訴人所謂其欲向上訴人取回其所簽相關文件（指約定書及印鑑卡）一
      節，又非事實。民間向銀行借款之情形與民間私人間借款之情形不盡相同，民
      間私人間之借款不一定有借用期間，但是民間向銀行之借款必有清償期間，因
      民間向銀行借款，通常是為其經營事業資金之週轉，借、還、再借，很少只借
      一次，因此，民間向銀行借款時，借款人及連帶保證人都會留設印鑑卡予銀行
      ，以便嗣後再借時，由銀行核對借據上之印章是否借款人或連帶保證人之印章
      。公司向銀行借款，通常為中期或長期貸款，由連帶保證人立連帶保證書予銀
      行，私人向銀行借款，通常為短期借款，未立保證書，由保證人在逐筆貸款之
      借據上蓋章，由銀行核對借據上之印章與其印鑑卡上之印章相符，即可放款，
      不必對保，也不必借款人或連帶保證人親自出面，此係商場有競爭，為活絡資
      金之須要，自然產生之銀行作業方式，全國之銀行，包括中央銀行、台灣銀行
      、合作金庫及民間商業銀行均如此辦理，借據上之印章與印鑑卡上之印章相符
      時，銀行若刻意要求連帶保證人出面對保，難免會使客戶及其保證人認為銀行
      刁難。因本件借據上所蓋被上訴人（連帶保證人）之印章與其印鑑卡上之印章
      相符，上訴人乃貸放款項予借款人洪輝明，則上訴人之作業並無疏失。
（十一）縱使被上訴人與吳美悅或洪輝明之間，未有委任關係，則縱使吳美悅或洪輝明
      非上訴人之代理人，被上訴人也應負表見代理之授權人之責：按民法第一百六
      十八條之規定：「由自己之行為，表示以代理權授與他人，或知他人表示為其
      代理人而不為反對者，對於第三人應負授權人之責任」。最高法院四十四年台
      上字第一四二八判例謂「某甲在某某配銷之職位，僅次於上訴人，上訴人之印
      章與支票簿常交與某甲保管，簽發支票時，由某甲填寫，認為上訴人所自認，
      縱令所稱支票係由某甲私自簽蓋屬實，然其印章及支票既係併交與某甲保管使
      用，自足使第三人信其曾以代理權與該某甲，諸民法第一六九條之規定，自應
      負授權人之責任」。五十六年台上字第二一五六號判例又謂「上訴人既將蓋有
      本人私章及所經營廠章之空白合約與收據，交由某甲持向被上訴人簽訂契約及
      收取定金，顯係由自己之行為表示以代理權授與他人，自應負授權人之責任，
      則某甲收取定金之行為，與上訴人無異，至某甲將所收取之定金交付上訴人與
      否，乃某甲與上訴人間之問題，上訴人殊不能以未自某甲處收到定金，對抗被
      上訴人」。查被上訴人二人之抗辯要旨，係主張出國期間，為使洪輝明代繳稅
      金，同意洪輝明使用其印章，洪輝明越權，擅自將其印章蓋於系爭之借據上面
      ，則被上訴人並非主張其女婿洪輝明竊盜其印章，不過係主張洪輝明之代理權
      應有限制而已。其所謂，僅同意洪輝明將印章使用於繳納稅金之主張，固非事
      實，縱其對洪輝明之代理權有限制，也是其與洪輝明間內部之事，不能對抗善
      意之上訴人，若有表見代理之情事，被上訴人仍應負授權人之責（民法第一０
      七條參照）銀行將金錢借予客戶時，必將該借款轉帳撥入客戶之帳戶內，並必
      須在客戶帶來之存摺內記載轉帳金額若干，客戶要將款項存入其帳戶內，或要
      領取款項時，亦必提出存摺，使銀行在該存摺內記載其出入之日期與金額。則
      託人向銀行辦理借款、存款及領款時，除了應交付其在該銀行使用之印鑑章之
      外，務必交付存摺。委託由家屬向銀行代辦借款、存款及領款又係現今社會常
      有之現象，被上訴人夫婦二人將其使用於上訴人銀行之印章及存摺交付予其女
      兒吳美悅，難免會使上訴人銀行信其「以代理權授與」吳美悅，被上訴人將印
      鑑章及存摺交付予其女兒吳美悅，即係民法第一六八條所謂「由自己之行為，
      表示以代理權授與他人」之表見行為。被上訴人乙○○在國外接到其女兒吳美
      悅自國內匯來之三佰萬元（第三筆借款），則受領該款時，被上訴人夫婦不可
      能不知該款係其女兒吳美悅代其向上訴人銀行借出之金錢，其受領該三佰萬元
      而異議，則係同條所謂「知他人表示為其代理人而不為反對」，被上訴人夫婦
      應負授權人之責。縱本件借款並非吳美悅所代辦，係洪輝明所辦，被上訴人之
      印章縱係洪輝明代蓋，洪輝明又係被上訴人之女婿，其所使用印章又係被上訴
      人使用於上訴人銀行之印鑑章，也難免使人認為被上訴人「以代理權授與」洪
      輝明，被上訴人也應負表見代理之責。被上訴人有上開「表見之事實」，原審
      認為被上訴人未有表見之事實，顯屬誤會。
（十二）原審援引最高法院七十年度台上字第六五七號判例，謂，我國人民將自己印章
      交付他人，委託該他人辦理特定事項者，比比皆是，倘持有印章之該他人，除
      受託辦理之特定事項外，其他以本人名義所為之任何法律行為，均須由本人負
      表見代理之授權人責任，未免過苛，而為不利於上訴人之判決。惟查上揭七十
      年度台上字第六五七號判例所指之案情與本案之案情顯然不同，該判例係就未
      有「表見事實」之案情而為，而本案係有上開「表見事實」，依該判例之前文
      「由自己之行為表示以代理權與他人者，足使第三人信該他人有代理權之情形
      存在，始足當之」之文義，若本人有「表見之事實」者，仍應負授權人之責。
      被上訴人將其使用於上訴人銀行之印章及存摺交付予其女兒吳美悅，曾由其女
      兒吳美悅使用該印章及存摺，以被上訴人甲○○為借款人，以被上訴人乙○○
      為連帶保證人，向上訴人銀行借錢，並曾將所借其中一筆三佰萬元款項，以乙
      ○○為匯款申請人，匯往國外被上訴人乙○○之帳戶，被上訴人夫婦從未異議
      ，此為其「表見之事實」，於本案，應無適用於上揭七十年度台上字第六五七
      號判例之餘地。
三、證據：除援用在第一審之立證方法外，補提附表、存摺、入出境日期證明書、印
    鑑卡及約定書二紙、借款申請書三十三張、另案之借款申請書八張及匯款申請書
    二張、借款及放款貸放傳票、轉帳收入傳票三十二張、戶籍謄本、土地謄本、抵
    押權設定契約書、財政部函、戶籍謄本、中華民國銀行商業同業公會全國聯合會
    函、答辯狀、筆錄（以上均影本），借據四紙（彩色影本）等件為證。並聲請訊
    問證人洪輝明。
乙、被上訴人方面：
一、聲明：求為判決：(一)上訴駁回。(二)第一、二審訴訟費用由上訴人負擔。(三)如受不
    利益判決，被上訴人願以華南商業銀行無記名可轉讓定期存單供擔保，請准宣告
    免假執行。
二、陳述：除與第一審判決記載相同者予以引用外，另補稱略以：
（一）被上訴人乙○○、甲○○從未授權訴外人洪輝明或任何他人為任何借款或為保
      證之行為。上訴人提出之借據及借款申請書主張兩造間有連帶保證契約存在，
      然契約須當事人互相表示意思一致，契約始成立，本件被上訴人從未在前開借
      款申請書及借據之連帶保證人一欄簽名或蓋章，亦未與上訴人就系爭保證契約
      有任何口頭之意思表示一致，是兩造間自難謂有連帶保證契約存在，被上訴人
      自無庸負連帶保證之責。
（二）上訴人另主張被上訴人多次在借據上蓋其印鑑章，為洪明輝做連帶保證人，由
      洪輝明夫妻到上訴人銀行辦理借款手續，其次數不僅一次，且從未聽到被上訴
      人之異議，因而認該借據之內容為真正，或被上訴人對上訴人至少應負表見代
      理之責云云。惟查：
    1.被上訴人從未在系爭借據（包括借款申請書）上蓋其印鑑章，亦不知洪輝明以
      其二人做連帶保證人，且依上訴人八十九年三月十五日之準備書狀表格附註欄
      所示，該放款均轉入洪輝明七七八九六三號帳戶裡面，被上訴人自然不知向上
      訴人異議，而兩造間並未以書面或口頭就系爭連帶保證契約有互相表示意思一
      致之情形，已如前述，是兩造間根本無連帶保證契約存在。
    2.上訴人雖強調被上訴人多次在借據蓋其印鑑章，然系爭借據上之印鑑章均係遭
      洪輝明所盜蓋，業經台灣台南地方法院檢察署以八十八年度偵字第五０一九號
      、七五二八號起訴在案，則洪輝明之不法行為自無成立表見代理之餘地；又被
      上訴人不僅未在該借據（包括借款申請書）上蓋章，且借據上之簽名亦均非被
      上訴人所簽，而被上訴人自始即未曾親自辦理洪輝明向上訴人借款而擔任連帶
      保證人之手續，此亦為上訴人於原審所不爭執，自難僅憑訴外人吳美悅、洪輝
      明持有被上訴人二人之印鑑遽認其應負表見代理授權人之責任。
（三）本件上訴人主張被上訴人自八十四年一月二十四日起到八十七年十一月九日止
      連續為洪輝明作保云云。惟查，被上訴人乙○○、甲○○於民國七十八年間，
      因甲○○之弟王登科串通訴外人劉唐沛恐嚇甲○○，並擄走乙○○，勒索鉅額
      贖金，被上訴人因恐再遭勒贖早已移居國外，平日甚少居住在台灣，其入出境
      之證明業經原審向內政部警政署入出境管理局函查在卷；而被上訴人於出國期
      間曾將印章交付洪輝明係為辦理繳納稅款，並未授權洪輝明得持之向上訴人借
      款而擔任連帶保證人；又被上訴人自始即未曾親自辦理洪輝明向上訴人借款而
      擔任保證人之手續，亦為上訴人於原審所不爭執，足徵兩造間並未就系爭連帶
      保證契約有互相表示意思一致之情形，是兩造間自難謂有連帶保證契約存在。
（四）按民法第一百六十九條所謂知他人表示為其代理人而不為反對之表示者，以本
      人實際知其事實為前提，其主張本人知此事實者，應負舉證之責，最高法院六
      十八年臺上字第一０八一號判例著有明文。本件上訴人主張被上訴人多次在借
      據上蓋其印鑑章，為洪輝明做連帶保證人，並提出「借款申請書」及「其內部
      之傳票」為證，似欲以其八十九年三月十五日準備書狀附表所示之「前三十一
      筆借款」，作為本件系爭借款（即前揭附表所示之最後四筆借款）之表見事實
      。惟查，被上訴人不僅對本件系爭借款（即前揭附表所示之最後四筆借款）毫
      不知情，對前揭附表所示之「前三十一筆借款」亦不知情；而上訴人提出之「
      借款申請書」及「其內部之傳票」上，非但無被上訴人之簽名蓋章，且該借款
      均係轉入洪輝明之帳戶，被上訴人既不知情，自然不知向上訴人異議，故上訴
      人主張被上訴人多次（即「前三十一筆借款」）為洪輝明作連帶保證人並非實
      情。準此以言，上訴人主張被上訴人多次在借據上蓋其印鑑章，為洪輝明做連
      帶保證人既非實情，自難以前開不實之事實作為本件系爭借款（即前揭附表所
      示之最後四筆借款）被上訴人有表見事實之舉證，上訴人僅提出被上訴人被盜
      用印章所盜借款項之記錄，惟未舉證被上訴人有何授權之行為？顯未盡舉證之
      責任，揆諸前揭判例，被上訴人自不負授權人之責任。
（五）再者，上訴人分別於八十九年三月十五日、五月二十二日所提出之準備書狀，
      表列多筆由被上訴人甲○○、乙○○任連帶保證人之借款，上訴人所舉無非欲
      以此證明，洪輝明使用被上訴人乙○○、甲○○之印章係符合授權或表見代理
      之規定。惟查，被上訴人甲○○除於八十五年一月十八日親自與乙○○前往第
      一商業銀銀辦理借款六百萬元外，被上訴人從未有向上訴人銀行借款之行為，
      更從未任洪輝明之連帶保證人。被上訴人所借貸之六百萬元因考慮匯率之原因
      ，故於當日僅匯出三百萬元，另三百萬元仍留存在帳戶內，至三月份才委託吳
      美悅辦理匯出之手續，此匯出之情形由貴院函查之資料亦可明。而前揭借款被
      上訴人於八十六年四月間業已出售位於台南市○○路之房地（所有權人係被上
      訴人之子吳宏振），並已取得之價款委託洪輝明代為清償，被上訴人於八十六
      年五月中旬回國後，曾前往第一銀行查詢借款清償情形，並欲取回所簽之相關
      交件，惟承辦人員答稱其等所簽署之文件不得取回，僅可出具無貸款證明一張
      予被上訴人，被上訴人信以為真，不料第一銀行竟又以此留存之印鑑證明胡作
      非為，現又要求被上訴人負清償責任，不禁嘆息公理何在？
（六）稱保證者，謂當事人約定一方於他方之債務人不履行債務時，由其代負履行責
      任之契約。民法第七百三十九條定有明文。保證契約乃為保證人與債權人間所
      締結之契約，依一般契約原則，必雙方當事人意思合致，契約才生效力。本件
      被上訴人乙○○、甲○○從未同意擔任訴外人洪輝明之保證人，亦從未就洪輝
      明所為借款與上訴人簽立保證契約，被上訴人乙○○、甲○○於第一次擔任洪
      輝明借款之保證人時並未到場之事實，亦為上訴人於原審所自認（請參八十八
      年十二月十四日筆錄）。由此亦可明證被上訴人甲○○、乙○○就上訴人所舉
      之保證契約，根本未與上訴人達成意思合致，故上訴人所稱保證契約對被上訴
      人根本不生效力。綜上所述，被上訴人與上訴人確有往來僅八十五年一月十八
      日之貸款而已，其餘借款或連帶保證均非被上訴人所為，而該八十五年一月十
      八日之借款係被上訴人二人親自前往辦理，根本未曾授權洪輝明或吳美悅前去
      辦理，被上訴人根本未曾有委任或授權洪輝明或吳美悅為任何借款或保證之行
      為。故上訴人僅以洪輝明持有被上訴人二人之印章，即可令其為借款或保證行
      為，顯與一般經驗法則有悖，是上訴人一再指述依表見代理被上訴人應負清償
      責任，顯不足採。另再由被上訴人所尋得相片數紙，乃係上訴人銀行於八十四
      年間舉行週年慶時其內所有盆栽均由洪輝明所提供，且上訴人銀行亦頒贈牌匾
      一座予洪輝明，由此足證上訴人銀行經理王久益確與洪輝明交情匪淺，因而從
      中作手腳，此由該等相片亦可觀其端倪，被上訴人確係無辜。此再由王久益於
      八十五年間轉任萬泰銀行台南分行後，洪輝明即又鼓舞被上訴人將原在新營信
      用合作社之借款移轉之萬泰商銀為王久益製造業績，被上訴人二人不疑有他，
      即前往萬泰銀行辦理六百萬元之轉貸手續，惟亦同樣發生與本案相同之冒貸案
      件（現繫屬台灣台南地方法院），二者參互以觀，更可得明證本件確係洪輝明
      與王久益勾串所為，根本無所謂授權或表見代理之情事。
（七）上訴人執詞係依規定只要核對保證人所留印鑑即可，不必保證人再來等語，主
      張被上訴人應負保證責任。惟，對於被上訴人乙○○、甲○○二人為第一次保
      證時根本未到場之事實，業為上訴人在原審所自認，既然被上訴人二人第一次
      均未前來對保，則何來往後依前所留之印鑑為對保？是上訴人所述，業已相互
      矛盾？實無可採。又，上訴人為何可以在此不符合規定手續，甚至不合法之情
      況下，連續違法以被上訴人任保證人而貸放款項予洪輝明（自八十四年一月二
      十四日開始至八十七年十一月九日共計達三十五筆之多），為何洪輝明能有如
      此通天本領？事實上係銀行人員與洪輝明勾串之結果，此由原審八十八年十一
      月十六日上訴人之供述及八十八年十二月二十日開庭時洪輝明與原上訴人銀行
      經理王久益同時到庭供述，「（八十八年十一月十六日筆錄）法官問：他們有
      否同意保證你借款之保證？答（洪輝明）：沒有。答（原告）：洪輝明來借款
      時都是直接跟經理王久益講，講完之後經辦才拿來辦的．．。」「（八十八年
      十二月二十日筆錄）：問（洪輝明）：有否向銀行借款直接找王久益談？答：
      剛開始時有找王久益。問（洪輝明、王久益）：有否用你岳父岳母借款或保證
      人找王久益談？答（洪輝明）：有，剛開始有，後來沒有，是以票借款，以他
      們二人為連帶保證人，是我用他們名義當保證人，有與王久益談，但是短期的
      有借有還。答（王久益）：記得他在作盆栽有票要來借錢，因其信用好又要以
      甲○○、乙○○當保證人，因他們二人也與銀行往來，所以就叫經辦辦理，但
      都有還款。」等語，參互以觀，即可明白。
三、證據：除援用在第一審之立證方法外，補提相片五張、放款戶授信明細查詢單、
    台灣台南地方法院檢察處七十八年度營偵字第五九四號起訴書影本各壹件為證。
丙、本院依職權向臺灣臺南地方法院函調八十八年度偵字第五○一九、七五二八號刑
    事案卷及囑託代為訊問證人洪輝明；向第一銀行台南分行函查該行辦理國外結匯
    業務，有無分別於八十五年一月十八日匯出折合美金十一萬元入甲○○在美國之
    帳戶、同年三月十三日匯出折合美金十四萬八千五百十四點八五元入乙○○在國
    外之帳戶內？
    理      由
一、本件上訴人起訴主張原審被告洪輝明邀同被上訴人為連帶保證人，於如附表所示
    之借款日，分別向上訴人借得如附表所示之金額，約定借款期間亦如附表所示，
    利息則按上訴人銀行之基本放款利率加碼機動調整按月計付，若逾期付息或到期
    未履行債務時，自逾期日起六個月以內，加付約定利率之百分之十，超過六個月
    以上，另加付約定利率百分之二十之違約；詎洪輝明上開借款各自附表之利息起
    算日起未為清償，經催討無效，依約即喪失期限利益；而被上訴人為該債務之連
    帶保證人，依法自亦應負連帶給付責任，並應連帶給付利息及違約金，爰依借貸
    及連帶保證之法律關係，求為命被上訴人應與原審被告洪輝明連帶給付上訴人六
    佰萬元及附表(一)所示之利息、違約金（原審僅判決洪輝明應給付上訴人陸佰萬元
    ，及如附表所示之利息、違約金。而駁回對被上訴人之請求，未據洪輝明提起上
    訴，此部分不在本審審判範圍）。
二、被上訴人則以：伊等從未授權訴外人洪輝明或任何他人為任何借款或為保證之行
    為，亦從未在上訴人所指之借款申請書及借據之連帶保證人一欄簽名或蓋章，亦
    未與上訴人就系爭保證契約有任何口頭之意思表示一致，是兩造間自難謂有連帶
    保證契約存在。伊等於出國期間曾將印章交付洪輝明係為辦理繳納稅款，系爭借
    據上之印鑑章均係遭洪輝明所盜蓋，業經台灣台南地方法院檢察署以八十八年度
    偵字第五０一九號、七五二八號起訴在案，則洪輝明之不法行為自無成立表見代
    理之餘地。伊等於民國七十八年間，因甲○○之弟王登科串通訴外人劉唐沛恐嚇
    甲○○，並擄走乙○○，勒索鉅額贖金，伊等因恐再遭勒贖早已移居國外，平日
    甚少居住在台灣；伊等不僅對本件系爭借款（即前揭附表所示之最後四筆借款）
    毫不知情，對洪輝明之前三十一筆借款亦不知情；而上訴人提出之「借款申請書
    」及「其內部之傳票」上，非但無伊等之簽名蓋章，且該借款均係轉入洪輝明之
    帳戶，伊等既不知情，自然不知向上訴人異議。又甲○○除於八十五年一月十八
    日親自與乙○○前往第一商業銀銀辦理借款六百萬元外，伊等從未有向上訴人銀
    行借款之行為，更從未任洪輝明之連帶保證人。伊等所借貸之六百萬元因考慮匯
    率之原因，故於當日僅匯出三百萬元，另三百萬元仍留存在帳戶內，至三月份才
    委託吳美悅辦理匯出之手續。伊等於八十六年五月中旬回國後，曾前往第一銀行
    查詢借款清償情形，並欲取回所簽之相關交件，惟承辦人員答稱伊等所簽署之文
    件不得取回，僅可出具無貸款證明一張予伊等，伊等信以為真，不料第一銀行竟
    又以此留存之印鑑證明胡作非為，現又要求伊等負清償責任，自有未合。本件因
    上訴人銀行經理王久益與洪輝明交情匪淺，從中作手腳所致；又伊等為第一次保
    證時根本未到場，往後如何依前所留之印鑑為對保，上訴人為何可以在此不符合
    規定手續，甚至不合法之情況下，連續違法以伊等任保證人而貸放款項予洪輝明
    等語，資為抗辯。
三、查上訴人主張原審被告洪輝明邀同被上訴人甲○○、乙○○為連帶保證人，於如
    附表所示之借款日，陸續向上訴人借得如附表所示之金額，約定借款期間亦如附
    表所示，利息以年息百分之九．五八，按月計付，並同意其利率於上訴人銀行調
    整新台幣放款基本利率時，自當日起，按調整後之新台幣放款基本利率加年息百
    分之一‧五調整計付；未按月支付利息時，除按上述約定利率計付遲延利息外，
    逾期六個月以內，另按約定利率之百分之十，逾期超過六個月，另按約定利率百
    分之二十加付違約金，詎洪輝明於上開借款各自附表之利息起算日起未為清償，
    經催討無效，依約即喪失期限利益，業據提出借據、放款（單筆授信）攤還及收
    息記錄查詢單各四紙為證（第一審卷三二至三五頁、五十至五三頁）。被上訴人
    自認上開借據上連帶保證人「乙○○」「甲○○」印文之真正。按私文書經本人
    或其代理人簽名、蓋章者，推定為真正，民事訴訟法第三百五十八條定有明文，
    前開借據上連帶保證人之蓋章，既為被上訴人所有，而應推定為真正，則上訴人
    前揭主張，堪信為真實。
四、被上訴人雖以前揭情詞置辯。惟查：
（一）按保證契約之成立，本不以作成書據為要件，雖無書據而有其他證明方法，足
      證其契約成立者，亦應發生效力，最高法院十九年上字第一八三八號判例參照
      。查被上訴人在上訴人所交付之印鑑卡背面簽名蓋章，在正面亦簽名蓋章，聲
      明「茲將本人使用於各種票據、借據及一切憑證之印鑑蓋於背面，並留存為據
      ，同時聲明凡各種票據、借據及一切憑證上之印文與本留存印鑑相符，即生效
      力。」且在上訴人所交付之約定書第二條復約定「立約人因‧‧印鑑‧‧或其
      他足以影響貴行權益變更情事發生時，應即以書面將變更情事通知貴行，並辦
      妥變更或註銷留存印鑑之手續。於未為前項通知及變更或註銷留存印鑑手續前
      ，與貴行所為之交易，立約人均願負其責任，如因而造成貴行之損害，並負賠
      償責任。」第十一條第二款又約定「如貴行‧‧允許主債務人延期清償或分期
      清償，均毋須徵求立約人同意，立約人仍負全部債務之『保證責任』。」（第
      一審卷二一至二三頁、本院卷上訴人八十九年三月十五日準備書狀附證物附件
      一），是依其等上述約定，自含有被上訴人得為保證人之意思存在。被上訴人
      自立印鑑卡予上訴人銀行後，未曾辦理印鑑卡之變更或作廢手續，又本件四筆
      借據上連帶保證人欄所蓋印章均係被上訴人印鑑章，此為被上訴人所不爭，則
      無論借據上之印章是否被上訴人所親蓋，依前所交付予上訴人銀行之上開印鑑
      卡上及約定書上面之約定，自應視為被上訴人同意所蓋，就本件每張借據之借
      款應對上訴人銀行負連帶保證人之責任，自屬甚明。
（二）本案系爭四筆借款之四張借據，雖均為被上訴人之女兒吳美悅所寫，此據證人
      吳美悅於第一審自認稱「（借據）是我簽的，因洪輝明不喜歡寫字，叫我寫，
      他說與我父母談好了，．．蓋章是洪輝明自己弄的，我只是負責寫字」；及原
      審被告洪輝明於第一審供認「（借據）都是吳美悅簽的」等語在卷（第一審卷
      八六頁反面、八七、一０四頁），且據上訴人之訴訟代理人賴永昌於第一審所
      指稱「借據是被告洪輝明的太太來辦理的」，及上訴人之承辦人員周培森於本
      院證述，系爭四筆借款「都是甲○○的女兒來辦的」等各語屬實（第一審卷四
      八頁反面、本院八十九年五月二十九日之準備程序筆錄）。參之被上訴人甲○
      ○、乙○○於八十六年九月三日出國，至八十七年十一月二十八日始返國，復
      有內政部警政署入出境管理局八十八年九月二十二日（八八）境信昌字第六五
      三０三號函附被上訴人甲○○、乙○○之入出境紀錄在卷可稽（第一審卷九十
      頁反面），足徵系爭借款包括連帶保證人之簽章，均係由洪輝明及吳美悅二人
      所為，堪可信實。
（三）被上訴人辯謂其出國期間，為使洪輝明代繳稅金，同意洪輝明使用其印章，洪
      輝明越權，擅自將其印章蓋於系爭之借據上面云云。查依洪輝明於第一審自認
      「岳父的印章都放在抽屜裡，我知道，有時去銀行，是我和吳美悅一起去的」
      「（問：為何會有印章、存摺？答稱）是繳汽車稅等稅金，所以將印章、存摺
      交給我．．他們印章、存摺是放在抽屜裡，我們住同一戶」等語（第一審卷第
      八十六頁背面、八十七頁筆錄）。然前述印鑑章及存摺均屬銀行借貸取款等重
      要物件，殊無置放抽屜任人取用，且被上訴人既稱長期居住國外，關於繳納稅
      金可以劃撥或轉帳方式為之，本無須將銀行印鑑章及存摺統統交付洪輝明等人
      保管使用之理，被上訴人竟僅為繳納稅金問題，即將銀行印鑑章等物件交付洪
      輝明等，核與常情不符，殊無可取。又據原審被告洪輝明於本院囑託台灣台南
      地方法院訊問時，並不否認曾向上訴人銀行借貸三十五筆借款，並均以被上訴
      人二人為連帶保證人，期間自八十四年一月二十四日起至八十七年十一月九日
      止等情（八十九年五月十七日訊問筆錄），並據上訴人提出借款申請書三十五
      張為證，其中第十一至十四筆借款係被上訴人在國內期間，仍係由被上訴人為
      連帶保證人。另據上訴人主張被上訴人在國內及國外時，先後向上訴人借款八
      筆，其中第三筆到第八筆之借款申請書均係吳美悅所填寫，第六、第八筆借款
      之借據亦為吳美悅所填寫。此經洪輝明在另案之第一審謂「借據二紙係吳美悅
      簽的」「都是我跟太太去辦，因我不喜歡寫字」，「展期也是我與吳美悅去銀
      行辦，我與經理聊天，由吳美悅去辦」等語在卷（另案第一審卷第五十二頁背
      面、五十三頁及七十九頁背面筆錄）；又該八筆借款中，第一、二筆借款（於
      八十五年一月十八日各借三佰萬元，共計六佰萬元）係被上訴人在國內時所借
      ，第三筆借款（八十五年三月十三日所借三佰萬元）係被上訴人在國外時所借
      ，均為甲○○任借款人，乙○○任連帶保證人，因上訴人銀行未辦理國外結匯
      業務，被上訴人乃利用第一商業銀行台南分行辦理之結匯業務，將上開第一筆
      八十五年一月十八日所借三佰萬元之借款，加上部分款項，合計三百零二萬七
      百二十元，經由上訴人劃付第一商業銀行台南分行折合美金十一萬元，於同日
      匯到國外甲○○在美國之帳戶，第三筆八十五年三月十三日所借三佰萬元之借
      款，同日由吳美悅加上部分款項，折合美金一十四萬八千五百十四．八五元匯
      到乙○○在國外之帳戶，而第二筆借款，於八十五月二月十日經提領取使用等
      情，業據提出借款申請書、有關傳票及甲○○之活期儲蓄存款存摺在卷可稽，
      復經本院向第一商業銀行台南分行函查屬實，有該行八十九年六月十四日一台
      南字第二七六號函暨所附匯出匯款申請書、匯出匯款處理紀錄單等結匯資料可
      稽，被上訴人並不否認八十五年三月份委託吳美悅辦理匯出之手續等語（參看
      被上訴人八十九年七月二十五日辯論意旨狀五之記載）。另參酌前述甲○○之
      活期儲蓄存款存摺內，自八十五年四月十三日起至八十八年四月十三日止，先
      後八筆鉅額款項存入（一筆六百萬元、五筆三百萬元），亦有五十餘次均載稱
      「償貸款」支出等字樣，顯係向銀行貸款及清償向該銀行貸款之用，被上訴人
      經常返國同住，閱覽存摺即可知曉，豈有不知之理。況據被上訴人女兒吳美悅
      前開所證（本案借據）是我簽的，洪輝明說與我父母談好了等語在卷，倘非實
      情，吳美悅應不敢迭次代其父母簽名為保證行為。是被上訴人雖然時常出境，
      但現今資訊發達，國外國內仍得利用電話或傳真機傳達意思，是其等均委託其
      女婿、女兒洪輝明、吳美悅，授權其等使用被上訴人夫妻之印鑑章及存摺，辦
      理銀行借款、領款、轉帳、匯款、清償貸款及做連帶保證人之事，洵堪認定。
      被上訴人抗辯甲○○除於八十五年一月十八日親自與乙○○前往第一商業銀行
      辦理借款六百萬元外，被上訴人從未有向上訴人銀行借款之行為，更從未任洪
      輝明之連帶保證人。被上訴人所借貸之六百萬元因考慮匯率之原因，故於當日
      僅匯出三百萬元，另三百萬元仍留存在帳戶內，至三月份才委託吳美悅辦理匯
      出之手續，核與事實不符，要無可取。
（四）最高法院七十年度台上字第六五七號判例雖謂，我國人民將自己印章交付他人
      ，委託該他人辦理特定事項者，比比皆是，倘持有印章之該他人，除受託辦理
      之特定事項外，其他以本人名義所為之任何法律行為，均須由本人負表見代理
      之授權人責任，未免過苛云云。惟查上揭判例係就本人未有表見事實之案情而
      為。而本案係有上開「本人有表見之事實」，依該判例前文所示「由自己之行
      為表示以代理權與他人者，足使第三人信該他人有代理權之情形存在，始足當
      之」之文義，若「本人有表見之事實」者，仍應負授權人之責。被上訴人有上
      述將其使用於上訴人銀行之印鑑章及存摺交付予吳美悅及洪輝明保管使用，並
      由其等使用該印鑑章及存摺，以被上訴人甲○○為借款人，以被上訴人乙○○
      為連帶保證人，向上訴人銀行借貸，並曾將所借該筆三佰萬元款項，以乙○○
      為匯款申請人，匯往國外其帳戶內等行為，復有被上訴人所立約定書、印鑑卡
      ，存摺進出等情佐證，已明被上訴人應負授權人之責任，本案應無適用前開判
      例之餘地。
（五）被上訴人雖否認吳美悅或洪輝明有代理被上訴人之權，惟其唯一反證方法係其
      女婿洪輝明、女兒吳美悅之證言，惟女兒女婿係其至親，其證言之證據力薄弱
      ，並有偏頗之虞，被上訴人復未能舉其他證據證明被盜明印章之事實，是洪輝
      明等所為其未經被上訴人授權之證言，即無足採。至台灣台南地方法院檢察署
      檢察官八十八年度偵字第五０一九、七五二八號起訴書，雖謂「洪輝明於八十
      七年九月十七日、九月十九日、十月十七日、十一月九日，先後．．偽造乙○
      ○、甲○○二人署押及盜蓋印鑑章予借據，而分別向第一商銀借得二百萬元、
      一百萬元、一百萬元、二百萬元等語（第一審卷六五頁），固有起訴書在卷可
      稽，惟所憑之證據為洪輝明之自首及被上訴人二人之指訴，尚乏積極證據足以
      證明。且按檢察官起訴書所為事實之認定，於為獨立民事訴訟之裁判決時，本
      不受其拘束，迭據最高法院著有判例；況檢察官提起公訴後，尚未經法院認定
      洪輝明有罪確定，自亦無拘束本院之效力。上訴人此項抗辯，亦無足採。至被
      上訴人所指本件因上訴人銀行經理王久益與洪輝明交情匪淺，從中作手腳所致
      ，純屬臆測之詞，委無足採。
（六）被上訴人雖又抗辯上訴人銀行謂其無借貸關係，並提出上訴人銀行八十六年五
      月二十三日放款戶授信明細查詢單為證。惟查甲○○曾以被上訴人乙○○為連
      帶保證人，向上訴人借款八筆，其中第一筆至第五筆，均於八十六年四月間以
      前就全部還清，第六筆至第八筆係八十六年九月間以後所借，則八十六年五月
      間至八十六年八月間，被上訴人甲○○與上訴人之間未有借貸關係存在。因之
      ，被上訴人甲○○於八十六年五月二十三日向上訴人查詢其以前所借款項是否
      已經全部還清時，上訴人銀行乃在放款戶授信明細查詢單記載「無貸放」等語
      ，尚不足證明被上訴人嗣後無借款之事實，且本案借款之借款人係洪輝明，甲
      ○○係另案借款之借款人，此查詢單乃有關另案借款之查詢單，與本案借款之
      連帶保證無關，尚不能為其有利之認定。
五、綜上所述，本件上訴人主張被上訴人應與原審共同被告洪輝明負連帶清償責任為
    可採，被上訴人所抗辯，均無可取。是依約定書之約定及借據連帶保證關係，上
    訴人自得請求被上訴人負連帶清償責任。從而，上訴人本於連帶保證之法律關係
    ，請求被上訴人應與原審被告洪輝明連帶給付六百萬元及如附表所示之利息及違
    約金，為有理由，應予准許。原審未察，就上開應准許部分，為上訴人敗訴之判
    決，即有可議，上訴意旨指摘原判決此部分不當，求予廢棄改判，為有理由，爰
    由本院予以廢棄改判如主文第二項所示，兩造均陳明願供擔保，請求准予宣告假
    執行及免為假執行，經核無不合，爰酌定相當之擔保金額分別予以准許（如主文
    第四項所示）。又本件事實已臻明確，兩造其餘攻擊防禦方法，均不生影響於本
    判決之結果，自毋庸分析論述，併予敘明。
六、據上論結，本件上訴為有理由，依民事訴訟法第四百五十條、第七十八條、第四
    百六十三條、第三百九十條第二項、第三百九十二條，判決如主文。
中      華      民      國    八十九    年      十      月      三      日
                                    臺灣高等法院臺南分院民事第三庭
~B1審判長法官  林    輝    雄
~B2      法官  丁    振    昌
~B3      法官  高    明    發
右為正本係照原本作成。
如對本判決上訴，須於判決送達後二十日內向本院提出上訴狀；未表明上訴理由者，
應於上訴後二十日內向本院提出理由書。
中      華      民      國    八十九    年      十      月      五      日
~B法院書記官  陳    昆    陽


司法院資訊處製作；財團法人民間司法改革基金會備份。
